臺灣臺北地方法院民事裁定　　　　　　100年度事聲字第316號
異　議　人　臺灣中小企業銀行股份有限公司
法定代理人　羅澤成
代　理　人　高永杰
上列異議人因與債務人馮中台間清償債務強制執行事件，對於中
華民國100年9月26日本院民事執行處司法事務官所為97年度執字
74709號裁定提出異議，本院裁定如下：
    主  文
異議駁回。
    理  由
一、按強制執行應依執行名義為之，執行法院對於執行名義是否
    有效成立，自應加以審查。未確定之支付命令，不備執行名
    義之要件，其執行名義尚未成立，執行法院不得據以強制執
    行。法院誤認未確定之裁判為確定，而依聲請付與確定證明
    書者，不生該裁判已確定之效力。執行法院就該裁判已否確
    定，仍得予以審查，不受該確定證明書之拘束（最高法院81
    年台抗字第114號判例意旨參照）。
二、本件聲明異議意旨略以：異議人於民國96年7月27日向本院9
    6年度執全字第1798號假扣押執行事件債務人馮中台之戶籍
    謄本，另又於本院96年度重訴字第670號清償借款事件中，
    陳報債務人馮中台暨其配偶周乃仁及其母顏訒蘭等之戶籍謄
    本，渠等之戶籍地址確為「台北縣新店市○○路○段195巷
    20號」。再參異議人於99年8月27日97年度執字第74709號所
    陳報債務人馮中台之戶籍謄本，動態記事欄記載『民國96年
    3月24日出境民國98年4月17日遷出登記』，應認馮中台於98
    年4月17日前並無廢止住所之意思。又本院所憑認定資料，
    移民署100年3月4日函覆及新店警分局97年7月22日函覆，甚
    至遷出登記除戶資料，其時間點均在本院96年度重訴字843
    號於96年9月5日判決確定之後，以發生在系爭判決確定後之
    事實，認定原判決未確定，顯有違誤，因而提出本件聲明異
    議。
三、經查：
（一）本件異議人臺灣中小企業銀行股份有限公司前執本院96年
      度重訴字843民事判決（下稱系爭判決）及確定證明書聲
      請對債務人馮中台之財產為強制執行。依首揭說明，執行
      法院仍應審酌該執行名義是否已合法送達而生效力，不受
      上開確定證明書之拘束，合先敘明。
（二）按送達不能依民事訴訟法第136條、第137條規定為之者，
      得將文書寄存送達地之自治或警察機關，並作送達通知書
      兩份，一份黏貼於應受送達人住居所、事務所、營業所或
      其就業處所門首，另一份置於該送達處所信箱或其他適當
      位置，以為送達，此為民事訴訟法第138條第1項定有明文
      。次按，民事訴訟法第138條所規定之寄存送達，限於不
      能依同法第136條及第137條規定行送達者，始得為之。設
      其送達之處所，雖原為應受送達人之住居所、事務所或營
      業所而實際上已變更者，該原住居所、事務所或營業所，
      即非應為送達之處所，自不得於該原處所為寄存送達，最
      高法院64年台抗字第481號判例要旨參照。再按，依一定
      之事實，足認以久住之意思，住於一定之區域者，即為設
      定其住所於該地，為民法第20條所明定，是我國民法關於
      住所之設定，兼採主觀義及客觀主義之精神，必須主觀上
      有久住一定地域之意思，客觀上有住於一定區域之事實，
      該一定之區域始為住所，故住所並不以登記為要件。又戶
      籍法為戶籍登記之行政管理規定，戶籍地址及係依戶籍法
      所為登記之事項，戶籍地址並非為認定住所之唯一標準，
      亦有最高法院93年度台抗字第393號裁判要旨可稽。查本
      件債務人馮中台之戶籍謄本全戶動態記事記載「民國96
      年3月24日出境民國98年4月17日遷出登記」、個人基本資
      料上記載「特殊記事：遷出國外。特殊記事日期：民國98
      年4月17日」，有戶籍謄本及個人基本資料查詢結果在卷
      可稽（見97年度執字第74709號執行卷一第283頁、卷二第
      152頁），則馮中台早於96年3月24日出境，且迄今均無入
      境之紀錄，亦有內政部入出國及移民署100年3月4日移署
      資處雲字第1000032624號函及其所附入出國日期紀錄在卷
      可佐（見97年度執字第74709號執行卷二第150、151頁）
      ，足見系爭判決雖於96年8月3日寄存送達於債務人當時之
      戶籍所在地即台北縣新店市○○路○段195巷20號之警察
      機關，然債務人已於96年3月24日出境國外，並未實際居
      住於該戶籍地，參照上開最高法院93年度台抗字第39 3號
      裁判及64年度台抗字第481號裁判意旨，自不能認上開戶
      籍地為債務人之住所，自非應為送達之處所，不得於該戶
      籍地為送達，故上開送達於法不合，難認已生合法送達之
      效力。
（三）綜上所述，本件異議人所持據以對債務人聲請強制執行之
      系爭判決，並未合法送達於債務人，其執行名義尚未成立
      ，不備執行名義之要件，本院司法事務官據此駁回異議人
      對債務人強制執行之聲請，並無違誤，異議意旨指摘原裁
      定不當，求予廢棄，為無理由，應予駁回。
四、據上論結，本件異議為無理由，依強制執行法第30條之1、
    民事訴訟法第240條之4第3項後段，裁定如主文。
中    華    民    國   100    年    11    月    30    日
                  民事第二庭    法  官  吳定亞
以上正本係照原本作成。
如對本裁定抗告須於裁定送達後10日內向本院提出抗告狀，並繳
納抗告費新臺幣1,000元。
中    華    民    國   100    年    11    月    30    日
                                書記官  張婕妤